最高法院刑事判決　　　　　　　一○○年度台非字第三五七號
上　訴　人　最高法院檢察署檢察總長
被　　　告　熊益良
上列上訴人因被告公共危險案件，對於台灣台中地方法院中華民
國九十七年十二月三十一日第一審確定判決（九十七年度交訴字
第三三八號，起訴案號：台灣台中地方法院檢察署九十七年度偵
字第二五七０一號），認為部分違法，提起非常上訴，本院判決
如下：
    主  文
原判決關於駕駛動力交通工具肇事，致人受傷而逃逸部分之累犯
及徒刑部分撤銷。
熊益良駕駛動力交通工具肇事，致人受傷而逃逸，處有期徒刑柒
月。
    理  由
非常上訴理由稱：「一按判決不適用法則或適用不當者，為違背
法令，刑事訴訟法第三百七十八條定有明文。復按受徒刑之執行
完畢，或一部之執行而赦免後，五年以內故意再犯有期徒刑以上
之罪者，為累犯，加重本刑至二分之一，刑法第四十七條第一項
亦有明文規定。又被告有無累犯之事實，應否適用刑法第四十七
條規定加重其刑，為法院認定事實與適用法律之基礎事項，客觀
上有調查之必要性，應依職權調查。倘被告不合累犯之要件，事
實審法院未予調查，依累犯規定加重其刑，即屬刑事訴訟法第三
百七十九條第十款規定之依本法應於審判期日調查之證據而未予
調查，致適用法令違誤，而顯然於判決有影響，其判決當然違背
法令。又數罪併罰案件之執行完畢，係指該數罪所定應執行之刑
已執行完畢而言。若數罪中之一罪已先予執行，嗣法院始依檢察
官之聲請，就該數罪裁定定其應執行之刑，則前已執行之刑，係
檢察官執行時予以扣除之問題，不能認為已執行完畢。被告故意
再犯丙罪之日期係在甲、乙二罪應執行之刑執行完畢以前，不構
成累犯，原確定判決依累犯規定加重其刑，自有判決適用法則不
當及應於審判期日調查之證據而未予調查之違背法令（最高法院
一００年度第六次刑事庭會議決議參考）。二經查，被告熊益良
固曾因違反毒品危害防制條例案件，經台灣台中地方法院以九十
六年度訴緝字第三二一號判決分別判處有期徒刑一年、六月，並
分別減為有期徒刑六月、三月，定應執行刑為有期徒刑八月確定
，並於九十六年十月二日准予易科罰金。惟被告所犯前開違反毒
品危害防制條例罪與其另犯之施用第一級、第二級毒品等罪，經
台灣台中地方法院九十六年度訴字第二八五二號判決分別判處有
期徒刑十月、六月確定部分，因符合數罪併罰，依檢察官之聲請
，經同法院於九十六年十二月二十四日以九十六年度聲字第三七
五九號裁定定應執行刑為有期徒刑一年十月確定。刑期起算日期
為九十七年十月二十一日，執行期滿日期為九十八年十二月二十
日，其前案施用毒品罪已執行之有期徒刑八月部分，檢察官執行
指揮書已註明應予以扣除，有被告刑案資料查註紀錄表、台灣台
中地方法院九十六年度聲字第三七五九號刑事裁定、台灣台中地
方法院檢察署九十七年度執更緝義字第一九三號檢察官執行指揮
書在卷可稽。準此，被告熊益良於九十七年十月二十日犯本件肇
事逃逸公共危險罪時，前開應執行之刑尚未執行完畢，乃原判決
未注意及此，遽依累犯論科，揆諸首開說明，自有判決適用法則
不當及應於審判期日調查之證據而未予調查之違背法令。三案經
確定，且於被告不利，爰依刑事訴訟法第四百四十一條、第四百
四十三條提起非常上訴，以資糾正。」等語。
本院按受徒刑之執行完畢，或一部之執行而赦免後，五年以內故
意再犯有期徒刑以上之罪者，為累犯，加重本刑至二分之一，刑
法第四十七條第一項定有明文。所謂「執行完畢」，於數罪併罰
案件，係指就該數罪所定之執行刑，執行完畢而言。如於定執行
刑之前，因有一部分犯罪先確定，而先行執行，因嗣後與他罪合
併定執行刑，而由檢察官換發執行指揮書執行應執行刑者，其前
已執行之有期徒刑部分，僅應予扣除，不能認為已執行完畢。被
告熊益良於民國九十二、九十三年間因施用第一級、第二級毒品
案件，經台灣台中地方法院以九十六年度訴緝字第三二一號判決
分別判處有期徒刑一年及六月，並分別減刑為有期徒刑六月及三
月，定應執行刑有期徒刑八月確定，於九十六年十月二日易科罰
金執行完畢。被告又於九十六年間因施用第一級、第二級毒品等
罪，經同法院九十六年度訴字第二八五二號判決分別判處有期徒
刑十月、六月確定。因前開四罪，合於數罪併罰規定，經檢察官
聲請，同法院於九十六年十二月二十四日以九十六年度聲字第三
七五九號裁定定應執行刑為有期徒刑一年十月確定，於扣除前已
執行完畢之施用第一級、第二級毒品之罪有期徒刑八月後，刑期
自九十七年十月二十一日起算至九十八年十二月二十日始執行期
滿等情。有被告刑案資料查註紀錄表、前揭裁定及檢察官執行指
揮書在卷可稽。則被告於九十七年十月二十日犯本件肇事逃逸之
犯行，係於前案各罪執行刑執行完畢日期以前。揆諸前揭說明，
其前案既未執行完畢，被告所犯本件犯行，即與累犯構成要件不
符，不得論以累犯，原判決論以累犯，並加重其刑，即有判決適
用法則不當之違背法令。案經確定，且不利於被告，非常上訴意
旨執以指摘，洵有理由。爰將原判決關於肇事逃逸部分之累犯及
徒刑部分撤銷，另行判決如主文第二項所示，以資救濟。
據上論結，應依刑事訴訟法第四百四十七條第一項第一款但書，
刑法第一百八十五條之四，判決如主文。
中    華    民    國  一○○  年   十一   月   十六   日
                      最高法院刑事第七庭
                          審判長法官  石  木  欽  
                                法官  洪  佳  濱  
                                法官  段  景  榕  
                                法官  周  煙  平  
                                法官  洪  兆  隆  
本件正本證明與原本無異
                                      書  記  官  
中    華    民    國  一○○  年   十一   月  二十一  日
                                                       s